【裁判字號】    99,上訴,1922
【裁判日期】    991229
【裁判案由】    毒品危害防制條例
【裁判全文】
臺灣高等法院高雄分院刑事判決        99年度上訴字第1922號
上  訴  人
即  被  告  劉大田
上列上訴人因毒品危害防制條例案件，不服臺灣高雄地方法院99
年度審訴字第3039號中華民國99年10月14日第一審判決（起訴案
號：臺灣高雄地方法院檢察署99年度毒偵字第1049號），提起上
訴，本院判決如下：
     主  文
上訴駁回。
     理  由
一、按上訴書狀應敘述具體理由；又第二審法院認為上訴書狀未
    敘述理由或上訴有刑事訴訟法第362 條前段之情形者，應以
    判決駁回之，同法第361 條第2 項、第367 條前段定有明文
    。而依法院辦理刑事訴訟案件應行注意事項第162 條規定：
    「……所稱具體理由，係指須就不服之判決為具體之指摘而
    言，如僅泛稱原判決認事用法不當或採證違法、判決不公等
    ，均非具體理由。……」亦即所謂具體理由，必係依據卷內
    既有訴訟資料或提出新事證，指摘或表明第一審判決有何採
    證認事、用法或量刑等足以影響判決本旨之不當或違法，而
    構成應予撤銷之具體事由，始克當之（例如：依憑證據法則
    具體指出所採證據何以不具證據能力，或依憑卷證資料，明
    確指出所為證據證明力之判斷如何違背經驗、論理法則）；
    倘僅泛言原判決認定事實錯誤、違背法令、量刑失之過重或
    輕縱，而未依上揭意旨指出具體事由，或形式上雖已指出具
    體事由，然該事由縱使屬實，亦不足以認為原判決有何不當
    或違法者（例如：對不具有調查必要性之證據，法院未依聲
    請調查亦未說明理由，或援用證據不當，但除去該證據仍應
    為同一事實之認定），皆難謂係具體理由，俾與第二審上訴
    制度旨在請求第二審法院撤銷、變更第一審不當或違法之判
    決，以實現個案救濟之立法目的相契合，並節制濫行上訴（
    最高法院97年度台上字第892 號判決意旨參照）。
二、經查，上訴人即被告劉大田雖於民國99年10月27日上訴期間
    屆滿（即99年11月3 日）前提出上訴書狀，並具理由略以伊
    前因施用毒品經原審法院判處7 月，於93年9 月9 日期滿執
    行完畢，又於99年2 月11日為警查獲毒品經尿液檢驗已超過
    5 年，是否應重新為初犯，如是，判刑7 月是否不當；且被
    告於開庭時請求美沙冬替代療法，以得緩起訴，懇請原諒被
    告，給予重新做人之機會云云；惟查：被告經原審論以持有
    第二級毒品罪及施用第一級毒品2 罪，各判處拘役50日、有
    期徒刑7 月，已經原審判決敘述：被告前因施用毒品案件，
    經法院裁定送觀察、勒戒後，因認有繼續施用之傾向，再經
    法院裁定令入戒治處所施以強制戒治，嗣裁定停止戒治，所
    餘戒治期間付保護管束，於89年10月27日停止處分出所，於
    90 年5月21日保護管束期滿未經撤銷而執行完畢，並經檢察
    官不起訴處分確定。於前開強制戒治執行完畢釋放後5 年內
    ，又因施用毒品案件，經法院判處有期徒刑7 月確定，於93
    年9 月9 日縮刑期滿執行完畢（不構成累犯）之犯罪前科。
    且被告上開犯行業經其於原審審理中自白，並有尿液編號及
    年籍對照表（編號：99F6-025）、長榮大學99年3 月1 日濫
    用藥物尿液確認報告、高雄市立凱旋醫院99年6 月9 日（高
    市凱醫驗字第13312 號）濫用藥物成品檢驗鑑定書各1 紙，
    臺南市政府警察局第六分局扣押筆錄暨扣押物品目錄表1 份
    ，扣案之第二級毒品甲基安非他命3 包（均含袋，檢驗後淨
    重1.643 公克、1.643 公克、1.670 公克）、注射針筒2 支
    ，臺灣高等法院被告前案紀錄表可憑；復於量刑審酌被告前
    經強制戒治及刑罰之執行後，未戒絕毒品，另再施用毒品，
    顯見其自制力不足，並參以被告犯後坦承施用毒品犯行，所
    犯係自傷行為，尚未害及他人，及斟酌被告持有第二級毒品
    之重量等一切情狀，理由堪稱完備，且依其量刑審酌之事項
    ，亦無何違反刑法第57條規定之情事，客觀上並無不當之處
    。而被告既於5 年內已再犯，經依法追訴處罰，縱其本次施
    用毒品之時間，在初犯經觀察、勒戒或強制戒治執行完畢釋
    放5 年以後，已不合於「5 年後再犯」之規定，且因已於「
    5 年內再犯」，顯見其再犯率甚高，原實施觀察、勒戒或強
    制戒治，已無法收其實效，即應依該條例第10條處罰，被告
    上訴意旨以伊非「5 年內再犯」，自屬未依憑卷證資料空言
    指摘，再被告是否得以美沙冬替代療法取代追訴，亦屬檢察
    官之權責，更與犯罪之成立無關，況就被告持有第二級毒品
    犯行部分，上訴書狀更未置一詞，是以被告上訴狀所載之理
    由，仍屬但未明確指出原審判決上開所為之判斷及量刑，有
    如何違背經驗、論理法則之處，亦即並未就原審之採證及判
    斷指出判決有何違背法令或不當之處，其上訴即不合法律上
    之程式。
三、再上訴不合法律上之程式之情形，雖依刑事訴訟法第367 條
    但書規定：「但其情形可以補正而未經原審法院命其補正者
    ，審判長應定期先命補正。」，惟該條但書規定係指上訴書
    狀未敘述理由，原審未命補提理由書狀之情形。換言之，應
    認僅於被告或檢察官上訴未敘述理由時，原審法院可命其補
    正，而未經原審法院命其補正，第二審法院審判長始應定期
    間先命補正，苟被告或檢察官提起上訴時，上訴書狀已載理
    由者，即不適用。被告上訴書狀敘述之上訴理由是否具體，
    既非原審法院可命補正之事項，即毋庸先命補正。從而，上
    訴人即被告之上訴理由書狀未敘述具體理由，且於上訴期間
    屆滿後之20日內（即99年11月23日以前），亦未補提上訴具
    體理由，依上開規定，顯屬違背法律上之程式，應由本院依
    同法第367 條前段、第372 條規定，不經言詞辯論判決如主
    文。
中    華    民    國    99    年    12    月    29    日
                  刑事第七庭  審判長法  官 莊飛宗
                                    法  官 謝宏宗
                                    法  官 蔡廣昇
以上正本證明與原本無異。
施用第一級毒品部分如不服本判決應於收受本判決後10日內向本
院提出上訴書狀，其未敘述上訴理由者，並得於提起上訴後10日
內向本院補提理由書狀（均須按他造當事人之人數附繕本）「切
勿逕送上級法院」。其餘部分不得上訴。
中    華    民    國    99    年    12    月    29    日
                                    書記官  曾允志

司法院資訊處製作；財團法人民間司法改革基金會備份。
